【裁判字號】    94,重訴,152
【裁判日期】    950418
【裁判案由】    移轉登記等
【裁判全文】
臺灣臺中地方法院民事判決  94年度重訴字第152號
原      告  丙○○
訴訟代理人  陳文慧律師
被      告  鴻記開發實業有限公司
兼  上一人
法定代理人  戊○○
被      告  甲○○
            乙○○
            官田建設有限公司
上  一  人
法定代理人  丁○○
前列二人共同
訴訟代理人  潘正雄律師
            李郁芬律師
上列當事人間請求所有權移轉登記等事件，本院於民國95年3月
28 日言詞辯論終結，判決如下：
    主    文
原告之訴駁回。
訴訟費用由原告負擔。
    事實及理由
甲、程序方面：按訴狀送達後，原告不得將原訴變更或追加他訴
    ，但請求之基礎事實同一或因情事變更而以他項聲明代最初
    之聲明者，不在此限，民事訴訟法第二百五十五條第一項第
    二款、第四款分別定有明文。本件原告起訴係以被告鴻記開
    發實業有限公司（下稱鴻記公司）、被告戊○○、被告甲○○與被告乙○○、被告官田建設有限公司（下稱官田公司）
    間不動產所有權買賣及移轉行為係通謀虛偽意思表示為由，
    訴請確認被告甲○○與被告乙○○間；被告鴻記公司與被告
    官田公司間之不動產買賣、所有權移轉行為係虛偽意思表示
    ，應屬無效；如非虛偽意思表示，其所為有償或無償行為詐
    害原告債權，應予撤銷，並辦理塗銷登記，且依買賣契約請
    求被告將房屋移轉登記予原告，如不能移轉登記應返還其價
    金；嗣於起訴狀繕本送達後，除訴請確認被告所為買賣及移
    轉不動產所有權之行為係通謀虛偽意思表示無效，如非無效
    ，被告所為有償或無償行為，詐害原告之債權，應予撤銷，
    並以系爭不動產業經被告鴻記公司債權人聲請假扣押，其請
    求所有權移轉登記行為為不能給付，變更聲明為撤銷被告間
    詐害行為，並辦理塗銷登記後，應擇一返還其交付之價金等
    情，其請求之基礎事實同一，且因情事變更而以他項聲明代
    最初之聲明，揆諸首揭規定，其變更訴之聲明，應予准許，
    首予敘明。
乙、實體方面：
一、原告聲明及陳述部分：
（一）先位聲明部分：被告戊○○於民國九十二年間向原告推
      銷被告鴻記公司建築之「國家別墅專案」時係以籌組開發
      公司之名義廣告推案，因施詐術使原告誤信享有尊崇優惠
      ，即先於民國九十二年四月二日及十日匯款新台幣（下同
      ）六百萬元與被告甲○○及被告鴻記公司，再於同年六月
      三日與被告甲○○及被告鴻記公司簽訂「國家別墅土地預
      定買賣契約書」及「國家別墅房屋預定買賣契約書」，購
      買坐落台中縣烏日鄉○○段三九二、三九二之一至之十四
      、四五三、四四八、四四八之一、四四八之二等十九筆土
      地中之一九三‧二一平方公尺及其上編號Ｅ19即門牌號碼
      台中縣烏日鄉○○村○○路便行巷三二弄九二號房屋，土
      地、房屋價金分別為四百八十五萬元、二百六十五萬元。
      被告鴻記公司、被告戊○○等人又於九十三年四月及五月
      間向原告催討買賣房地之尾款一百五十萬元，改裝潢修及
      建材格局之整建費用一百九十萬元，原告共計繳納九百四
      十萬元之買賣價金。被告鴻記公司邀同被告戊○○、被
      告乙○○及訴外人張益旺為連帶保證人於九十三年二月十
      三向訴外人復華商業銀行借款一億八千萬元；又於同年七
      月十四日邀同被告戊○○及訴外人蕭家賢為連帶保證人向
      訴外人交通銀行借款二千萬元，實際借得款項由被告戊○○、被告乙○○等人朋分花用。被告鴻記公司於九十三
      年七月及十月間即停止繳納二家銀行之借款本金及利息，
      並於同年十二月間將房屋及土地以「假買賣，真過戶」之
      手法，申辦移轉登記與被告官田公司及被告乙○○。被
      告官田公司及被告乙○○與被告鴻記公司及被告甲○○間
      明知並無買賣關係，乃為損害原告之債權，竟持不實資料
      使不知情之地政機關為移轉登記或為移轉登記之準備，上
      開之債權行為及物權行均為通謀虛偽意思表示，依民法第
      八十七條規定應為無效。並聲明：確認被告甲○○與被
      告乙○○間就坐落台中縣烏日鄉○○段三九二、三九二之
      一至之十四、四五三、四四八、四四八之一、四四八之二
      等十九筆土地於民國九十三年十二月二十日所為之買賣行
      為及民國九十四年一月七日所為之所有權移轉登記行為均
      屬無效。被告乙○○應將前項土地於民國九十四年一月
      七日以買賣為原因而為之所有權移轉登記予以塗銷。確
      認被告鴻記公司與被告官田公司間就門牌號碼台中縣烏日
      鄉○○村○○路便行巷三二弄九二號房於民國九十三年十
      二月二十日所為之買賣行為無效。被告甲○○、被告乙○○、被告鴻記公司、被告戊○○、被告官田公司應連帶
      給付原告九百四十萬元及自本訴狀送達之翌日起至清償日
      止，按年息百分之五計算之利息。
（二）備位聲明部分：
    １撤銷詐害行為部分：被告官田公司及被告乙○○明知原
      告已繳清買賣價金及裝潢費，始決定投資被告鴻記公司以
      解決鴻記公司之財務危機，顯與被告鴻記公司共同損害原
      告之債權。被告鴻記公司與被告官田公司間及被告甲○○與被告乙○○間所為無償行為已損害原告債權；如被告
      間之行為可視為買賣之有償行為，仍有害原告之債權，原
      告依民法第二百四十四條第一項、第二項規定，自得請求
      撤銷。
    ２請求九百四十萬元部分：原告因受被告戊○○等人詐欺而
      給付買賣價金及裝潢費九百四十萬元，爰依民法第九十二
      條之規定撤銷意思表示。又被告詐害原告之債權，且系爭
      不動產既已遭交通銀行、復華商業銀行及其他購買戶保全
      執行中，被告鴻記公司及被告甲○○尚未排除該保全執行
      前應屬給付不能。原告依民法第二百二十六條、第三百五
      十三條規定解除契約，請求被告回復原狀及賠償原告之損
      害九百四十萬元，並請求擇一為原告勝訴之判決；並聲明
      ：被告甲○○與被告乙○○間就坐落台中縣烏日鄉○○
      段三九二、三九二之一至之十四、四五三、四四八、四四
      八之一、四四八之二等十九筆土地於民國九十三年十二月
      二十日所為之買於民國九十三年十二月二十日所為之買賣
      行為及民國九十四年一月七日所為之所有權移轉登記行為
      均應撤銷。被告乙○○應將前項不動產於民國九十四年
      一月七日以買賣為原因而為之所有權移轉登記予以塗銷。
      被告甲○○、被告乙○○、被告鴻記公司、被告戊○○
      與被告官田公司應連帶給付原告九百四十萬元及自本訴狀
      送達之翌日起至清償日止，按年息百分之五計算之利息。
二、被告聲明及陳述：
（一）被告戊○○及被告鴻記公司部分：訴外人賴素華曾投資訴
      外人達新開發股份有限公司（下稱達新公司）一千六百萬
      元，其中六百萬元是以原告名義投資，被告鴻記公司才同
      意將系爭不動產過戶給原告，原告與被告戊○○或被告鴻
      記公司間並無真正買賣關係，且契約載明賴素華必須付款
      才能辦理過戶；惟賴素華並沒有付款，所以「國家別墅Ｅ
      19 」後面附有尚未付款之註記。又原告是匯款給達新公
      司，並非匯款給被告戊○○或被告鴻記公司，所以房子不
      能過戶給原告等語，並聲明求為判決駁回原告之訴。
（二）被告甲○○部分：伊授權被告戊○○處理坐落台中縣烏日
      鄉○○段三九二、三九二之一至之十四、四五三、四四八
      、四四八之一、四四八之二等土地之買賣事宜，不知原告
      是否簽訂買賣契約，亦未受領原告交付之價金等語，並聲
      明求為判決駁回原告之訴。
（三）被告乙○○、被告官田公司部分：
    １程序部分：
      1.「所謂主觀預備訴之合併，因在法院審理此種訴訟時，
        仍應就各該訴訟全部辯論，僅於先位之訴有理由時，無
        庸再就後位之訴為裁判，是後位當事人可能未獲任何裁
        判，致後位當事人地位不安定，與訴訟安定性原則有違
        ，且先位當事人與他當事人間之裁判，對後位當事人並
        無法律上之拘束力，徒使後位當事人浪費無益之訴訟程
        序。原告備位訴之聲明部分，將官田公司列為被告，其
        性質係屬主觀預備訴之合併，本件訴訟就被告官田公司
        而言，其起訴與否屬不確定狀態，依最高法院九十一年
        台上字第二三○八號判決意旨，不應准許，應以起訴不
        合法為由，予以駁回。
      2.不動產經法院囑託辦理查封、假扣押、假處分登記後，
        在未為塗銷登記前，依修正土地登記規則第一百二十九
        條規定，登記機關既應停止與其權利有關的新登記，則
        對該不動產相關權利登記之請求，即處於給付不能之狀
        態，法院自不得令為該相關權利之登記。本件原告訴請
        移轉登記之房屋，業經被告鴻記公司債權人交通銀行假
        扣押，原告訴請移轉登記，處於不能給付之狀態，依法
        應駁回其請求。
    ２實體部分：
      1.被告乙○○否認與被告戊○○有詐欺或詐害原告債權之
        行為，原告對此應舉證以實其說，否則即應受敗訴之判
        決。
      2.被告乙○○以買賣為原因而取得系爭土地確屬真正，原
        告主張被告乙○○與出賣人甲○○間係屬通謀虛偽意思
        表示，應舉證以實其說。
      3.被告乙○○誤信被告戊○○所稱「國家別墅」案地點、
        規劃良好，其所經營之鴻記公司財務狀況健全，而擔任
        被告鴻記公司向復華商業銀行貸款三千五百萬元之連帶
        保證人，且與訴外人陳達文共同以陳達文名義，投資二
        千五百萬元，未料被告鴻記公司竟發生財務危機而無法
        正常繳息，復華商業銀行因而聲請查封被告乙○○所有
        財產。被告乙○○因此背負高達一億八千萬元債務，為
        確保自身權益，乃於九十三年十二月十五日與被告戊○○協議，前開土地部分過戶予被告乙○○，建物部分則
        過戶予被告官田公司，俾藉此避免被告鴻記公司其他債
        權人查扣本案土地、建物，迨順利將房屋交付予承買戶
        並收取承買戶所繳交買賣價金後，再結算彼此間之費用
        支出，以確保承買戶及被告乙○○之權益。未料就在土
        地部分過戶予被告乙○○，建物部分即將移轉登記完成
        前夕，突遭鴻記公司債權人交通銀行查扣，嗣被告乙○○更輾轉查知，被告鴻記公司尚有數不清之民間借款債
        務尚需解決，被告戊○○就相關債務金額、借款對象等
        ，亦完全無法交待，致使上開解決方案根本無法再進行
        。被告乙○○始為本案最大受害人，除損失二千五百萬
        元投資款外，更背負高達一億八千萬元保證債務，名下
        房屋更遭債權銀行查扣，原告不明其事實緣由，恣意提
        起本件訴訟。
      4.被告官田公司或被告乙○○，均非原告買賣契約之當事
        人。原告主張撤銷意思表示或解除契約，請求非契約當
        事人之被告官田公司或被告乙○○連帶賠償其已繳付之
        總價金、違約金九百四十萬元云云，顯屬無據。
      5.綜上所述，原告先位及備位之訴均無理由，並聲明求為
        判決駁回原告之訴。
三、原告主張伊以七百五十萬元之價格向被告甲○○及被告鴻記
    公司預購坐落台中縣烏日鄉○○段三九二、三九二之一至之
    十四四五三、四四八、四四八之一、四四八之二等十九筆土
    地中之面積一九三點二一平方公尺，價金四百八十五萬元及
    其上編號Ｅ19即門牌編號台中縣烏日鄉○○村○○路便行巷
    三二弄九二號房屋，價金二百六十五萬之事實，業據提出土
    地及房屋買賣契約書各一件為證，且為被告所不爭執，堪信
    原告此部分之主張為真實。
四、按第三人主張表意人與相對人通謀而為虛偽意思表示者，該
    第三人應負舉證之責，最高法院四十八年台上字第二九號判
    例可資參照。原告主張被告甲○○及被告鴻記公司與被告乙○○及被告官田公司間就坐落台中縣烏日鄉○○段三九二、
    三九二之一至之十四四五三、四四八、四四八之一、四四八
    之二等十九筆土地及其上編號Ｅ19即門牌編號台中縣烏日鄉
    ○○村○○路便行巷三二弄九二號房屋之買賣及移轉所有權
    登記為通謀虛偽意思表示等情，為被告所否認，並抗辯係因
    被告鴻記公司因週轉不靈，且被告乙○○除與訴外人陳達文
    共同以陳達文名義投資二千五百萬元，並擔任被告鴻記公司
    向銀行貸款之連帶保證人，個人財產為復華商業銀行聲請假
    扣押，為免損害擴大，經被告乙○○與被告鴻記公司負責人
    戊○○協議，由被告甲○○將土地移轉登記予被告乙○○、
    建物移轉予被告官田公司，以確保土地及建物能順利移轉予
    買受人；惟建物尚未移轉登記即為復華商業銀行假扣押等語
    。經查，被告鴻記公司邀同被告戊○○、被告乙○○及訴外
    人張益旺、蕭家賢為連帶保證人於九十三年二月及七月間先
    、後向訴外人復華商業銀行、交通銀行分別借款一億八千萬
    元、二千萬元，被告鴻記公司於九十三年七月及十月間停止
    繳納二家銀行之借款本金及利息等情，為原告所自承。被告
    乙○○除與訴外人陳達文共同以陳達文投資二千五百萬元外
    ，其財產為復華商業銀行聲請假扣押查封在案，業據被告乙○○提出本院民事執行處囑託查封登記函、被告戊○○與陳
    達文協議書、達新開發實業有限公司簽發之支票、第七商業
    銀行匯款回條、被告鴻記公司兼法定代理人戊○○與被告乙○○簽立之「國家別墅一期土地、建物過戶事宜草約」各一
    紙為證，復為原告所不爭。被告鴻記公司於九十三年七月及
    十月間即停止繳納二家銀行之借款本金及利息，為原告起訴
    狀所自陳，且依原告提出之鴻記公司於九十四年三月十一日
    致國家別墅自救委員會並副知乙○○先生之函文觀之，亦可
    知被告鴻記公司因經營不善導致承購戶權益嚴重受損。則被
    告乙○○為避免其財產受損乃與被告鴻記公司負責人兼甲○○之代理人戊○○或復華商業銀行等協議解決債務問題，自
    為人情之常。被告乙○○與被告鴻記公司兼法定代理人戊○○協議決定將坐落台中縣烏日鄉○○段三九二、三九二之一
    至之十四四五三、四四八、四四八之一、四四八之二等十九
    筆土地移轉登記予被告乙○○；門牌編號台中縣烏日鄉○○
    村○○路便行巷三二弄九二號等房屋移轉登記予被告官田公
    司，避免土地及建物再為第三人查封，並由被告乙○○負責
    繳納銀行貸款、利息及繼續完成建物之興建，俾順利將土地
    及興建完成之建物移轉登記予買受人，以收取之價金給付復
    華商業銀行等債權人之借款及利息，亦為被告鴻記公司、被
    告甲○○、被告乙○○與買受人或復華商業銀行等債權人間
    解決債權、債務之適當方法，且為建物興建過程中建設公司
    發生財務危機之不得已做法；否則，土地及建物長期為債權
    人假扣押查封登記，被告甲○○或被告鴻記公司除無法履行
    將土地或建物所有權移轉登記予買受人之義務，且須負擔向
    銀行等債權人貸款之利息、違約金外，其投資之金額亦無法
    回收。買受人交付鉅額價金，卻於建物即將完成並移轉所有
    權移轉登記時，因債權銀行查封土地或建物致無法辦理建物
    保存登記或完成所有權移轉登記，而無法取得所有權。債權
    人復華商業銀行等債權人則因借款人被告鴻記公司或被告甲○○無法給付借款或利息，而無法確保其債權，縱能查封連
    帶保證人之財產；惟借款並不一定能完全受償。連帶保證人
    即被告乙○○除投資之金額無法獲利外，其私人財產且為被
    保證之債權銀行查封登記而無法買賣或交易，所有權之行使
    必受到限制，且有被拍賣之虞，誠所謂所有利害關係人均受
    其害。自難認被告甲○○及被告鴻記公司與被告乙○○及被
    告官田公司間移轉不動產之協議，係通謀虛偽意思表示。原
    告就此有利於己之事實，復未能舉證以實其說，自難信原告
    此部分之主張為真實。從而，原告以被告間之買賣或移轉所
    有權之行為係通謀虛偽意思表示，先位聲明訴請確認被告甲○○與被告乙○○間就坐落台中縣烏日鄉○○段三九二、三
    九二之一至之十四四五三、四四八、四四八之一、四四八之
    二等十九筆土地於民國九十三年十二月二十日所為之買賣行
    為及民國九十四年一月七日所為之所有權移轉登記行為暨被
    告鴻記公司與被告官田公司間就門牌編號台中縣烏日鄉○○
    村○○路便行巷三二弄九二號等房屋於民國九十三年十二月
    二十日所為之買賣行為均屬無效。被告乙○○應將前項土地
    於民國九十四年一月七日以買賣為原因而為之所有權移轉登
    記予以塗銷，均無理由。又原告既係依民法第八十七條之規
    定提起先位之訴，乃又請求被告甲○○、被告乙○○、被告
    鴻記公司、被告戊○○、被告官田公司應連帶給付原告九百
    四十萬元及自本訴狀送達之翌日起至清償日止，按年息百分
    之五計算之利息，自屬無據。
五、次按債權人依民法第二百四十四條規定，撤銷債務人所為之
    有償或無償行為者，須具備下列之條件，(一)為債務人所為之
    法律行為。(二)其法律行為有害於債權人。(三)其法律行為係以
    財產權為目的。(四)如為有償之法律行為，債務人於行為時，
    明知其行為有害於債權人，受益人於受益時，亦明知其事情
    。至於債務人之法律行為除有特別規定外，無論為債權行為
    抑為物權行為，均非所問，最高法院四十二年台上字第三二
    三號判例可資參照。原告主張其買受系爭土地及建物業已給
    付價金七百五十萬元，及改裝潢、建材格局之整建費用一百
    九十萬元，共計交付價金九百四十萬元等情，固據提出匯票
    三紙為證，並聲請訊問證人林閹，但為被告所否認。經查，
    依原告提出於九十二年四月二日及四月十日匯款金額各為三
    百萬元之匯票二紙觀之，其受款人均為達新公司籌備處。並
    非被告鴻記公司或被告甲○○。原告固主張訴外人達新公司
    與被告鴻記公司為同一公司，但查，訴外人達新公司為股份
    有限公司，核准設立日期為九十二年四月八日，法定代理人
    為戊○○，公司營業所設於台中縣大里市○○路五六號二樓
    ，此有該公司變更登記表在卷可稽；被告鴻記公司為有限公
    司，九十二年六月三日與原告簽訂契約時之法定代理人為萬
    一郎，公司營業所設於台中縣豐原市○○路一六八巷十一號
    一樓，此亦有契約書乙紙在卷可參，二公司為不同之法人，
    在法律上有不同之人格，自不能混為一談。原告復未能舉證
    證明達新公司即為被告鴻記公司，原告主張達新公司即為被
    告鴻記公司，自無足採。且觀之達新公司之股份名冊，原告
    所占股份為三十二萬股，股款為三百二十萬元，此有達新公
    司股東名簿在卷可稽，自不足單憑原告指述，即認達新公司
    即為被告鴻記公司。何況原告與被告鴻記公司簽訂買賣契約
    時，達新公司已核准設立，自不得指被告鴻記公司即為達新
    公司。次查，訴外人詹西珠於九十三年四月三十日由中央信
    託局匯款一百五十萬元及九十三年五月三日由國泰世華銀行
    匯款一百九十萬元之受款人固為戊○○，但原告並未能舉證
    證明詹西珠之匯款為原告所有，該二筆匯款即為買買房屋及
    改裝潢等之費用；原告於九十四年五月十日言詞辯論時自陳
    多繳的款項被外要求加入達新股東等語，自亦不能證明該匯
    款係給付買賣前開土地及房屋之價金、改裝潢等費用。次查
    ，證人林閹到庭證述：我認識戊○○，我有向戊○○買烏日
    國家別墅房子，房價已經付清，買賣的時候我就把票款開給
    鴻記公司，錢已經兌現了，本來房子要過戶了，鴻記公司的
    資產負債可以平衡，可以過戶房子，但是因為公司總經理林
    正宗先生在主導，所以不願負責，後來房子被銀行查封，我
    再查封等語，此有證人筆錄在卷可稽。足認林閹先生與原告
    匯款之情形並不相同，自不得資為原告之有利證據。又證人
    陳惠靖固證述曾先後匯款六百萬元到達新公司籌備處買房子
    ，被告戊○○及訴外人林正宗告稱要先用達新公司名義再變
    更為被告鴻記公司，被告鴻記公司與達新公司之公司營業所
    及電話均相同等語，核與前述二公司之營業所不同、法定代
    理人不同，顯然有別，自亦不足資為原告之有利證據。而依
    原告提出分別與被告甲○○、被告鴻記公司簽訂之土地預定
    買賣合約書及房屋預定買賣合約書，其上並無原告已支付買
    賣價金之記載。果如原告主張係於九十二年四月二日及十日
    匯款六百萬元與被告甲○○及鴻記公司作為購買土地及建物
    之價金，再於同年六月三日與被告甲○○及鴻記公司簽訂不
    動產買賣契約，亦與房屋買賣之常情有違。且依該二紙買賣
    合約書所附之附件（二）委刻印章同意書、附件（三）代辦
    貸款委託書觀之，原告為辦理向銀行貸款，尚且同意授權被
    告甲○○及鴻記公司代刻印章。若原告已繳清土地及房屋買
    賣價金，斷無委託被告甲○○及鴻記公司向銀行貸款之理。
    原告固主張於簽訂土地及房屋買賣契約書時，疏未注意此條
    款，事後已向被告二人異議並請求更正云云，但為被告二人
    所否認，原告就此有利於己之事實，復未舉證以實其說，自
    難信其主張為真實。原告既未繳納土地及房屋之買賣價金，
    已難謂其債權受有如何損害。且依民法第二百四十四條第一
    項撤銷詐害行為，須被告甲○○及乙○○間之行為為無償行
    為，但查，被告乙○○為鴻記公司向銀行貸款之連帶保證人
    ，並投資二千五百萬元。被告乙○○因鴻記公司週轉不靈，
    致其財產為交通銀行聲請法院假扣押而查封在案，此為兩造
    所不爭。被告鴻記公司週轉不靈致無法履行清償銀行貸款時
    ，被告乙○○負有清償銀行借款之義務。且依被告乙○○與
    被告鴻記公司兼法定代理人戊○○三方於九十三年十二月十
    五日簽訂之「國家別墅一期土地、建物過戶事宜草約」觀之
    ，土地固過戶予被告乙○○、建物過戶被告官田公司，但被
    告乙○○應代支付款項及相關費用為：(1)承貸原復華土地融
    資一億三千五百萬元（須分割為張楊青承貸一千五百萬元；
    乙○○或官因承貸一億二千萬元）。(2)代支付過戶前銀行貸
    款利息。‧‧‧‧。被告乙○○均負有義務，自難認被告乙○○係無償受益。又被告乙○○與被告鴻記公司兼法定代理
    人戊○○協議將系爭土地移轉登記予被告乙○○；將門牌編
    號台中縣烏日鄉○○村○○路便行巷三二弄九二號等房屋以
    買賣為由移轉登記予被告官田公司，避免土地及建物再為第
    三人查封，並由被告乙○○負責繳納銀行之貸款、利息及繼
    續完成建物之興建，俾順利將土地及興建完成之建物移轉登
    記予買受人，以收取之價金給付復華商業銀行等債權人之借
    款及利息，亦為被告鴻記公司、甲○○、乙○○與買受人與
    復華商業銀行等債權人間解決債權、債務關係之適當方法，
    且為建物與建過程中之不得已做法，已如前述，亦難認被告
    間之行為，係詐害原告之債權，矧原告無法舉證證明已給付
    系爭不動產之買賣價金，已如前述，從而，原告備位之訴以
    被告甲○○與被告乙○○二人間就系爭土地買賣及移轉所有
    權之行為暨被告鴻記公司與被告官田公司間就門牌號碼台中
    縣烏日鄉○○村○○路便行巷三二弄九二號等建物之買賣行
    為，係無償行為或有償詐害行為為由，訴請撤銷，並塗銷所
    有權移轉登記，自屬無據。
六、又按被詐欺而為意思表示者，依民法第九十二條第一項之規
    定，表意人固得撤銷其意思表示，惟主張被詐欺而為表示之
    當事人，應就此項事實負舉證之責任，最高法院四十四年台
    上字第七五號判例可資參照。原告就被告戊○○等人有何詐
    欺行為，並未舉證以實其說，其主張依民法第九十二條撤銷
    買賣之意思表示，自屬無據。次按解除權之行使，應向他方
    當事人以意思表示為之。民法第二百五十八條第一項定有明
    文。原告主張被告詐害其債權，且被告甲○○、鴻記公司已
    陷於給付不能，依民法第二百二十六條、三百五十三條規定
    ，於訴訟繫屬前已寄發存證信函向被告甲○○及鴻記公司解
    除買賣契約，買賣契約既經解除，被告應回復原狀返還價金
    或賠償損害九百四十萬元等情，固據提出台中法院郵局第一
    一六四號存證信函一紙為證，但查，原告於該存證信函僅催
    告被告甲○○、鴻記公司履行移轉不動產所有權之債務，並
    非解除契約買賣契約之意思表示。被告縱有解除契約之事由
    ，買賣契約並未解除而仍然存在，何況，被告並未詐害原告
    之債權，已如前述。從而，原告主張已解除買賣契約，被告
    應返還價金或賠償損害，請求法院擇一判決被告連帶給付九
    百四十萬元及法定遲延利息，亦屬無據，均應予駁回。
七、本件事證已臻明確，兩造其餘主張、陳述及立證，核與本件
    判決結果無影響，爰不另一一論述，附此敘明。
八、結論：本件原告之訴為無理由，依民事訴訟法第七十八條，
    判決如主文。
中    華    民    國    95    年    4    月     18    日
                              民事第二庭法  官  陳春長
以上正本係照原本作成。
如對本判決上訴，須於判決送達後20日內向本院提出上訴狀。
中    華    民    國    95    年    4    月     18    日
                                        書記官


司法院資訊處製作；財團法人民間司法改革基金會備份。
